臺灣高等法院刑事判決　　　　　　　　　　　　　九十一年度上訴字第一二八二號
　　上　訴　人
　　即　被　告　乙○○
　　指定辯護人　本院甲○辯護人
右上訴人因違反槍砲彈藥刀械管制條例案件，不服臺灣新竹地方法院九十年度訴字第
六四○號，中華民國九十一年三月二十九日第一審判決（起訴案號：臺灣新竹地方法
院檢察署九十年度偵字第六二九七號），提起上訴，本院判決如左：
    主    文
上訴駁回。
    事    實
一、乙○○於民國八十九年十月間某日起，在其位於新竹縣新埔鎮清水里五一號住處
    ，以其所有之手把式砂輪機、砂輪片、砂輪鑽頭、電鑽頭、手型切割器等工具，
    未經許可，將自某不詳玩具槍模型店所購得如附表所示之玩具手槍四枝及子彈十
    一顆，以將玩具槍之槍管更換為已貫通之土造金屬槍管，及利用玩具槍子彈加金
    屬彈頭填裝工業用底火火藥等方式，製造可發射子彈具有殺傷力之改造手槍四枝
    及子彈十一顆（經送鑑驗試射結果，八顆可擊發認具殺傷力，三顆無法擊發，依
    現狀認不具殺傷力）（乙○○所涉未經許可製造可發射子彈具有殺傷力之槍枝及
    子彈等犯行，經本院九十年度上訴字第三六六二號判決在案）。嗣因友人梁文傑
    屢次與人發生衝突，為求防身而向乙○○借用上開改造手槍及子彈，乙○○遂於
    九十年一月初，在桃園縣楊梅鎮○○○路七一七號梁文傑所經營之「縱橫中古機
    車行」，未經許可，將上開經改造可發射子彈具有殺傷力之手槍四枝及子彈十一
    顆（含三顆不具殺傷力者，均已送鑑驗試射）出借予梁文傑。
二、案經臺灣新竹地方法院檢察署檢察官自動檢舉偵查起訴。
    理    由
一、訊據上訴人即被告乙○○固坦認有於右揭時、地借予梁文傑上開經改造可發射子
    彈具有殺傷力之手槍四枝及子彈十一顆等情，惟辯稱：(1)之前我們有一起去收帳
    ，槍枝即借放在他那裡，後來帳沒有收到，梁文傑才臨時提議說要去搶。(2)或稱
    因梁文傑說要收帳，伊才先交給他槍枝子彈，本件應該與伊於九十年一月二十五
    日與梁文傑、陳勝彥及少年何恭文共同強盜之犯行有牽連關係（其中被告乙○○
    、梁文傑、陳勝彥所涉強盜犯行，經本院九十年度上訴字第三六六二號判決在案
  ），應不另行起訴云云。惟查：
（一）被告乙○○於其所涉盜匪案件歷次偵查、審理及本案調查時，均供稱借槍予另
      案被告梁文傑時，只是單純借用，是後來另案被告梁文傑才提議說要搶劫等語
      （見原審卷第二十九頁），並稱：「（對起訴書之犯罪事實有何意見？）實在
      ，梁文傑在九十年一月的時候向我借的，因為他說被人欺負，我在他楊梅的機
      車行內，交付給他的」（見原審卷第二十八頁及原審九十年度訴字第一六○號
      卷第五十二頁），核與另案被告梁文傑於另案盜匪案件審理中及本案調查時供
      稱：「（乙○○有無借給你槍？）有，在九十年一月初在我經營的中古機車行
      內，我告訴他有人要找我麻煩，我問他有無改造的玩具手槍可借我，他便借我
      手槍」、「（你怎麼知他有槍可以借？）聽人家講」、「（借槍彈何用？）防
      身用，因為我車行那段期間常被鬧事，借槍嚇人」等語情節相符（見原審卷第
      十九頁及原審九十年度訴字第一六○號卷第五十六頁）。
（二）被告乙○○於所涉盜匪案件偵查中供稱：「剛開始我們不知道要行搶，是梁文
      傑提議的，到了目的地後，梁文傑把槍交給我們，我們也無異議的加入行搶」
      等語，佐以另案被告陳勝彥於所涉盜匪案件偵查中供述：「我事前不知道要搶
      劫，．．．．到了目的地後，梁文傑交一把槍給我，也交給乙○○一枝，並叫
      我們在外面等，這時我才知道要去搶劫，．．．．」等語及少年何恭文於另案
      盜匪案件公訴人借提訊問時供述：「．．．．我是跟他（指另案被告梁文傑）
      一起開車逛，沒想到他把車開至目的地，把槍拿出來，我問他幹什麼，他說搶
      東西，．．．．」等語（見臺灣新竹地方法院檢察署九十年度偵字第九九五號
      一○六、一○七、一一二頁），被告與另案被告梁文傑、陳勝彥及少年何恭文
      於九十年一月二十五日共同強盜之犯行，實係因另案被告梁文傑缺錢花用，臨
      時起意邀約被告乙○○、另案被告陳勝彥及少年何恭文，並將被告於同年一月
      初借予之上開經改造可發射子彈具有殺傷力之手槍四枝作為該件強盜犯行之工
      具。復徵諸被告乙○○於本院供稱：「（於九十年一月初，在梁文傑經營縱橫
      中古機車行將系爭槍枝出借給梁文傑？）不是借給他，他是老闆，知道我有這
      些槍枝，剛好車行有收帳問題，他因為收帳被人欺侮，．．．．他知道我有槍
      枝，才要我出槍枝」等語（見本院卷第九十一年六月十八日審判筆錄），足見
      被告並非於出借之初，即與另案被告梁文傑共同謀議以之作為該件強盜犯行之
      工具甚明。
（三）被告於九十年一月初即將上開經改造可發射子彈具有殺傷力之手槍四枝及子彈
      十一顆交予另案被告梁文傑，而被告與另案被告梁文傑、陳勝彥及少年何恭文
      於九十年一月二十五日始持上開手槍及子彈共同強盜，時間上已間隔近月餘，
      於客觀上，難認二者有何方法、結果之牽連關係。抑有進者，果如被告乙○○
      所稱係因另案被告梁文傑要收帳，才先將上開經改造可發射子彈具有殺傷力之
      手槍交予另案被告梁文傑，當日本來只是要收帳，惟後來卻演變成被告等人於
      九十年一月二十五日共同強盜之犯行是以強暴、脅迫等方式，強取他人財物之
      強盜行為，顯見被告於出借之時，均無預見欲以上開經改造可發射子彈具有殺
      傷力之手槍與另案被告梁文傑作為共同行搶或共同討債之方法。是此，被告於
      上訴意旨辯稱本件應該與伊於九十年一月二十五日與梁文傑、陳勝彥及少年何
      恭文共同強盜之犯行有牽連關係云云，乃圖事後卸責之詞，委不足採。況且手
      槍及子彈之數量不少，若真有意以之作為犯案之工具，實無須事先交付，增加
      為警查獲之風險。此外，復有改造之手槍四枝及子彈十一顆（含三顆不具殺傷
      力者，均已送鑑驗試射）扣案足稽，經送請內政部警政署刑事警察局鑑驗結果
      ，認一枝（槍枝管制編號為0000000000號）係以仿轉輪手槍製造之
      金屬玩具槍，將槍管及轉輪車通改造而成；一枝（槍枝管制編號為00000
      00000號）係仿Ｐ、ＢＥＲＥＴＴＡ廠半自動手槍製造之玩具槍換裝車通
      之金屬槍管改造而成，滑套及槍身材質為金屬；一枝（槍枝管制編號為000
      0000000號、滑套上有"US.9mm M-9- ARMED FORCES-65490 PP"、"F S-
      9911 MADEBY Y.T.CORP"字樣）認係以仿Ｐ、ＢＥＲＥＴＴＡ廠半自動手槍製
      造玩具槍換裝車通之金屬槍管改造而成，滑套及槍身材質為金屬；一枝（槍枝
      管制編號為0000000000號）係以仿ＳＭＩＴＨ＆ＷＥＳＳＯＮ廠轉
      輪手槍製造之金屬玩具槍換裝金屬車造之槍管及轉輪改造而成，上述槍枝擊發
      機械均正常，具發射子彈功能，認均具殺傷力；另子彈十一顆，均認係金屬彈
      殼、彈頭（直徑約六mm－九mm）組合而成之改造子彈，經試射結八顆可擊發，
      認具殺傷力；三顆無法擊發，依現狀認不具殺傷力等情，亦有該局九十年二月
      十一日刑鑑字第一六八八○號及九十年六月六日（九○）刑鑑字第七六○二七
      號鑑驗通知書各乙紙在卷可證（見偵查卷第一○二頁、原審卷第一○三頁）。
      本件事證明確，被告犯行洵堪認定。依法應予論罪科刑。
二、核被告乙○○未經許可，出借前述改造手槍四枝及具殺傷力子彈八顆之犯行，係
    犯槍砲彈藥刀械管制條例第十一條第四項之未經許可，出借可發射子彈具有殺傷
    力之改造手槍罪及同條例第十二條第四項之未經許可，出借子彈罪；被告於同一
    時、地，以一出借行為，同時出借改造手槍及子彈，觸犯構成要件不相同之罪名
    ，為想像競合犯，應從一重之未經許可，出借可發射子彈具有殺傷力之改造手槍
    罪處斷。
三、原審認被告罪證明確適用槍砲彈藥刀械管制條例第十一條第二項、第十二條第二
    項，刑法第十一條前段、第五十五條、第四十二條第二項、第三十八條第一項第
    一款，罰金罰鍰提高標準條例第二條，現行法規所定貨幣單位折算新臺幣條例第
    二條。並審酌目前社會槍枝氾濫，被告出借槍枝及子彈之行為，易為不肖之徒利
    用為犯罪之工具，嚴重影響社會治安，實值非難，兼衡其犯罪之動機及所生危害
   等一切情狀，量處有期徒刑年陸月，併科罰金新臺幣拾萬元，罰金如易服勞役
    ，以新臺幣玖佰元即銀元佰元折算壹日。又扣案之如附表所示改造手槍四枝，
    係屬違禁物，應依刑法第三十八條第一項第一款規定宣告沒收，至扣案之子彈十
    一顆，均已送驗試射，其中八顆因已射擊而不再具有殺傷力，另三顆無法擊發，
    亦認不具有殺傷力，爰均不另為沒收之諭知。同時說明被告出借前開不具殺傷力
    之子彈三顆，公訴人雖亦認被告此部份行為亦成立未經許可，出借子彈罪嫌，惟
    該三顆子彈既不具殺傷力，則被告出借該三顆子彈之行為，即與未經許可，出借
    子彈罪之要件不符，惟被告此部份出借行為與前開論罪科刑之出借子彈行為係實
    質上一行為，故就被告此部份行為，不另為無罪之諭知，經核其認事用法均無不
    合，量刑亦稱妥適，被告上訴意旨仍執前詞指摘原判決不當，為無理由，應予駁
    回。
據上論斷，應依刑事訴訟法第三百六十八條，判決如主文。
本案經檢察官劉斐玲到庭執行職務。
中      華      民      國     九十一   年      六      月    二十八    日
                                臺灣高等法院刑事第十五庭
   審判長法  官  房  阿  生
                                          法  官  雷  元  結
                                          法  官  蔡  光  治
右正本證明與原本無異。
如不服本判決應於收受送達後十日內向本院提出上訴書狀，其未敘述上訴之理由者並
得於提起上訴後十日內向本院補提理由書（均須按他造當事人之人數附繕本）。
                                          書記官  王  才  生
中      華      民      國    九十一    年      七      月      三      日
附錄：本案論罪科刑法條全文
槍砲彈藥刀械管制條例第十一條第二項
未經許可，轉讓、出租或出借前項所列槍砲者，處三年以上十年以下有期徒刑，併科
新臺幣七百萬元以下罰金。
槍砲彈藥刀械管制條例第十二條第二項
未經許可，轉讓、出租或出借子彈者，處六月以上五年以下有期徒刑，併科新台幣三
百萬元以下罰金。
附表：
  ┌──┬────────────┬──────────────────┐
  │編號│      槍枝管制編號      │           改造手槍之種類           │
  ├──┼────────────┼──────────────────┤
  │ 一 │  0000000000  │ 仿轉輪手槍製造之金屬玩具槍         │
  ├──┼────────────┼──────────────────┤
  │ 二 │  0000000000  │ 仿Ｐ‧ＢＥＲＥＴＴＡ廠半自動手槍製 │
  │    │                        │ 造之玩具槍                         │
  ├──┼────────────┼──────────────────┤
  │ 三 │  0000000000  │ 仿Ｐ‧ＢＥＲＥＴＴＡ廠半自動手槍製 │
  │    │                        │ 造之玩具槍                         │
  ├──┼────────────┼──────────────────┤
  │ 四 │  0000000000  │ 仿ＳＭＩＴＨ＆ＷＥＳＳＯＮ廠轉輪手 │
  │    │                        │ 槍製造之金屬玩具槍                 │
  └──┴────────────┴──────────────────┘
